【裁判字號】    92,易,484
【裁判日期】    920422
【裁判案由】    詐欺
【裁判全文】
臺灣臺中地方法院刑事判決                          九十二年度易字第四八四號
    公  訴  人  臺灣臺中地方法院檢察署檢察官
    被      告  庚○○
    選任辯護人  陳怡成律師
                吳雪如律師
右列被告因詐欺案件，經檢察官提起公訴（九十一年度偵字第一四四八四號），本院
判決如左：
    主  文
庚○○意圖為自己不法之所有，以詐術使人將本人之物交付，處有期徒刑肆月，如易
科罰金，以參佰元折算壹日。
    事  實
一、庚○○係位於臺中市○○區○○路二段與甘肅路口「車城汽車商行」（以下簡稱
    車城車行）之業務員，其意圖為自己不法之所有，於民國九十年十月二十日十四
    時許，在上開車城車行，以故意隱匿該行所有之３Ｒ─２５６１號自小客車（以
    下簡稱系爭自小客車）係泡水車事實之欺罔手段，向經由丁○○（業經臺灣臺中
    地方法院檢察署檢察官為不起訴處分）仲介前來購車之乙○○保證系爭自小客車
    非泡水車或事故車，致乙○○陷於錯誤，而同意以新臺幣（下同）四十二萬元買
    受系爭自小客車，並先後交付訂金三萬元、車款三十六萬元及尾款三萬元予庚○○及丁○○，並辦理系爭自小客車過戶事宜，嗣於同年十一月九日乙○○將系爭
    自小客車送修，發現該車引擎室內腐銹嚴重、右前座右下方配電處的電線上及右
    側門橡膠皮條、方向盤細縫均嚴重淤積黃土，經富陽汽車修配廠檢驗證實為泡水
    車，始知受騙。
二、案經乙○○訴由臺灣臺中地方法院檢察署檢察官偵查起訴。
    理  由
一、訊據被告庚○○固不否認其任職之車城車行原有登記為其名義之系爭自小客車，
    嗣經丁○○仲介，由伊出賣予丁○○，再由丁○○以其名義出售予其客戶即告訴
    人之情，惟矢口否認有何詐欺犯行，並辯稱：伊並無故意隱瞞系爭自小客車為泡
    水車之事實，當時係同行即新車界車行甲○○介紹告訴人來買車，因甲○○向伊
    車行電詢有無與系爭自小客車同型式的車，伊告知甲○○有系爭自小客車、該車
    是泡水車、但已修復等事，嗣甲○○通知伊丁○○會帶客人去車行看車，後來丁○○即帶同告訴人來看系爭自小客車，因是同行介紹的客戶，故僅帶丁○○併同
    告訴人看車，其他有關系爭自小客車及購車事宜均由丁○○直接與告訴人說明，
    當天伊與同事戊○○將系爭汽車鑰匙交給丁○○後，即各做各的事情，而由丁○○帶客戶看車，試車的時候伊始陪同在場，當時伊並未聽到丁○○與告訴人間對
    話內容，況伊與丁○○就系爭自小客車買賣契約上亦註明系爭自小客車為泡水車
    ，且此項泡水車事實之註明時間亦在告訴人交付車款之前，故應係丁○○故意隱
    瞞系爭汽車為泡水車的事實，再者系系爭自小客車亦經丙○○花費一至二十萬元
    修復，伊進系爭自小客車的價位已是三十二萬元，另與伊在同車行工作的人，均
    會提供個人帳戶供公司使用，因公司會以員工的名義辦理汽車過戶事項等詞。經
    查：
（一）、丁○○於警訊時雖供認：車城車行事先未告知系爭自小客車為泡水車，起初
        是告訴伊系爭自小客車為臺北下來的法拍車，嗣伊與車城車行訂立系爭自小
        客車買賣契約時，車城車行始告知系爭自小客車為泡水車之事，且係於買賣
        交易完成時始簽約，但伊未將泡水車之事告知告訴人，仲介系爭汽車獲利一
        萬餘元，嗣欲換車予告訴人，因補貼差價未能達成合意故作罷等情，但核與
        其在警訊時所陳稱：伊確實不知系爭汽車為泡水車，才會在買賣契約上簽署
        「如係泡水車願意退回」之字句等詞，實屬前後矛盾，蓋既丁○○係於其於
        車城車行簽約時知悉系爭自小客車為泡水車，何以其未告知告訴人，而仍在
        其與告訴人汽車買賣合約書上載明係泡水車以原車退回之字句，且證人甲○○到院證稱：第一次丁○○向伊電詢有無豐田二千ＣＣ自小客車時，伊在新
        車界車行工作，因車行內剛好有一部與丁○○詢問的同款車子，嗣丁○○帶
        客戶來看車，但因客戶不喜歡該車，並問有無價格較低的車子，故伊打電話
        到車城汽車商行詢問，被告之哥哥蘇文傳即告知有系爭自小客車、但係泡水
        車之事，伊轉知於丁○○，後來丁○○即帶客戶過去，伊並未陪同，後來丁○○電告伊，稱車子有成交，並已收受訂金三萬元，但須將訂金三萬拿去用
        ，一般而言包括同業間的汽車買賣，仲介的人不可拿走訂金，訂金應該要先
        給出賣汽車的車行等情，顯見丁○○於介紹告訴人購買系爭自小客車時即已
        知悉該車為泡水車之事實；而上開證人甲○○之證言，僅得證明其曾將車城
        車行告知系爭自小客車為泡水車之事轉知予丁○○，但未能證明被告未對告
        訴人保證系爭自小客車非泡水車之事，又證人戊○○在本院審理時證述：當
        時伊與被告在車城汽車商行店中，有接到店長蘇文傳電告有同行介紹客戶買
        車之事，請伊與被告陪同行的客戶看車，因伊與被告並不認識同行，故蘇文
        傳要伊與被告將鑰匙拿給同行，並陪同以避免發生車子無故遭破壞之事，當
        時由被告陪同，伊沒有聽到被告當場有說何事，且伊沒有參與整個陪同同行
        看車的過程，僅是把鑰匙交給同行之後，就去忙自己的事情，在同行要試車
        的時候，伊始陪同在現場等語，足見被告確有陪同丁○○與告訴人在車城車
        行現場看系爭自小客車，此與告訴人所指訴當天確實由丁○○帶伊去看車，
        被告亦陪同在場之情節相符，且參以陪同告訴人看車之配偶己○○及其妹妹
        鄧菽卿在檢察官訊問時均陳明：被告看車交車均在場，被告於其等看車時拿
        一張行照稱系爭自小客車是在臺中市使用，因在臺北買賣較競爭價格便宜，
        故車牌為臺北市，當時並以口頭保證系爭自小客車非泡水車等情，及告訴人
        在本院雖指稱：伊口頭詢問系爭自小客車是否為泡水車，不知何人回答等語
        ，應認為被告於告訴人看車時確實陪同在場，且被告或丁○○中一人以口頭
        保證系爭自小客車為泡水車，即縱被告未對告訴人為上開口頭保證，但其在
        場對於丁○○所作的系爭自小客車非泡水車之口頭保證，亦屬告知義務之違
        反而利用告訴人之不知為欺罔手段之實施，縱依證人甲○○在本院所陳稱車
        行與車行間介紹買賣汽車之慣例為一手接一手，即如本件丁○○帶告訴人來
        買車，車城車行是對丁○○負責，丁○○則對告訴人負責，因為丁○○帶來
        的客戶，車城車行並不認識等情，然系爭自小客車原係車城車行登記為被告
        所有，被告對該車為泡水車之買賣標的物重大瑕疵事實，殊不可以其非與告
        訴人為直接買賣當事人，即可免除此項告知之義務，況丁○○對告訴人為該
        項非泡水車之保證時，被告未主動告知泡水車之瑕疵，要屬故意隱瞞以遂行
        其詐欺行為；再者，丁○○與車城車行於九十年十月二十三日所簽訂之汽車
        買賣合約書雖載明：「此車為泡水車，不作回收」等語，但不能以此推論被
        告未曾對告訴人作上開系爭自小客車非泡水車之口頭保證，且益徵被告主觀
        上欲以其與丁○○該項契約約定內容，免除其在買賣交易過程、依據誠信原
        則應主動告知告訴人系爭自小客車為泡水車之義務，是被告主觀上有詐欺之
        故意與為自己不法所有之意圖，亦足堪認定，故更不能以告訴人匯入三十六
        萬元予被告之時間即九十年十月二十四日，係在被告與丁○○簽立上開契約
        之時間即九十年十月二十三日之後，即謂被告未故意隱瞞系爭自小客車為泡
        水車之事實。
（二）、證人丙○○到庭雖證稱：系爭自小客車係透過朋友介紹自臺北縣新莊市以十
        八萬元買來的，伊係要買進來修理後再賣出去以賺取差價，因伊本身從事汽
        車修理工作，當初修理系爭自小客車有關泡水損壞的電子零件、電腦、引擎
        、內裝座椅、地毯等，成本花費約十萬元，從臺北到彰化所支付吊車費用計
        八千元，總計花費十萬八千元至十一萬元，嗣以三十二萬元賣給車城汽車商
        行，當時系爭自小客車已完全修復等詞，惟其未能提出系爭自小客車買賣契
        約之相關資料，且依卷附系爭自小客車原車主李隆志及買主林榮華之訊問筆
        筆、其等提出之汽車買賣合約書以及交通部公路總局臺中區監理所豐原監理
        站有關系爭自小客車過戶異動資料所示，原車主李隆志係以十二萬元出賣系
        爭自小客車予林榮華，林榮華再以十五萬元將系爭自小客車出售予葉椿梧，
        之後葉椿梧即委託位於豐原市○○里○○路一八一之三號之國鈦汽車商行出
        賣予范淑芬，再由范淑芬過戶予被告，核與證人丙○○上揭所證述其自臺北
        縣新莊市買得系爭自小客車之詞並不符合，且證人范淑芬亦到院證述：伊是
        被告之弟媳，因車城車行之證件不夠用，因伊為家庭主婦，故持伊之證件辦
        理系爭自小客車之過戶登記等語，足見自葉椿梧轉售系爭自小客車予范淑芬
        時，即實質上已過戶予車城車行，並無丙○○買受再轉讓予車城車行之事，
        且參以自葉椿梧轉讓予范淑芬、再轉讓予被告之時間僅為短短十三日，此有
        交通部公路總局台中區監理所豐原監理站函覆之汽車異動歷史查詢單一份在
        卷可查，故證人丙○○上述證稱其花費十萬八千元修理系爭自小客車，嗣再
        以三十二萬元賣給車城車行之詞，顯屬不實，自不得作為被告確以三十二萬
        元向丙○○買受系爭自小客車之有利證明。
（三）、綜上，復有告訴人提出之汽車買賣合約書、車籍資料、匯出匯款收執聯、汽
        車檢驗維修單、存證信函、回執各一份及照片數幀附卷可稽；又系爭自小客
        車由原車主即證人李隆志以泡水車出售時（原車牌號碼：Ｄ２─１０２６號
        ），價金僅十二萬元，再輾轉由證人林榮華出售時，價金亦僅十五萬元，此
        經證人李隆志、林榮華證述綦詳，有訊問筆錄及其等提出之汽車買賣合約書
        二份在卷可稽，殊不論系爭自小客車是否修復及修復實質方法與內容為何，
        被告與丁○○所訂立汽車買賣合約書約定之價金已高達三十六萬五千元，顯
        超過該車實際價值甚多，實難謂被告以三十六萬五千元出賣予丁○○，再由
        丁○○以四十二萬元出售予告訴人，其主觀上未有詐欺之故意與為自己不法
        所有之意圖。是被告前開所辯，顯係卸責之詞，委無足採，本件事證明確，
        其犯行洵足認定。
二、核被告所為，係犯刑法第三百三十九條第一項之詐欺取財罪。爰審酌被告犯罪之
    動機、目的、手段、詐得之財產數額及其犯後仍飾詞卸責、迄今未能與告訴人達
    成和解等一切情狀，量處如主文所示之刑，並諭知易科罰金之折算標準。
據上論斷，應依刑事訴訟法第二百九十九條第一項前段，刑法第三百三十九條第一項
、第四十一條第一項前段，罰金罰鍰提高標準條例第一條前段、第二條，判決如主文
。
中    華      民    國      九十二    年      四    月  二十二          日
                                臺灣臺中地方法院刑事第一庭
                                    法  官  楊  曉  惠
右正本證明與原本無異
如不服本判決應於送達後十日內向本院提出上訴狀
                                    書記官
中    華      民    國      九十二    年      四    月  二十二          日
附錄法條
刑法第三百三十九條：
意圖為自己或第三人不法之所有，以詐術使人將本人或第三人之物交付者
，處五年以下有期徒刑、拘役或科或併科一千元以下罰金。
以前項方法得財產上不法之利益或使第三人得之者，亦同。
前二項之未遂犯罰之。


司法院資訊處製作；財團法人民間司法改革基金會備份。
